臺灣宜蘭地方法院刑事判決　　　　　　　　　　　　　　九十一年度交訴字第八號
　　公　訴　人　臺灣宜蘭地方法院檢察署檢察官
　　被　　　告　乙○○
右列被告因公共危險等案件，經檢察官提起公訴（九十年度偵字第一九七四號），本
院判決如左：
    主  文
乙○○無罪。
其餘被訴過失傷害丙○○部分公訴不受理。
    理  由
一、本件公訴意旨略以：被告乙○○於民國八十八年間因竊盜案件，經本院於八十八
    年九月三十日以八十八年易字第三三五號判決，處有期徒刑四月，於八十八年十
    一月確定，於八十九年四月三十日執行完畢，竟不知悛改，於八十九年十二月二
    十八日下午三時十五分許，駕駛車牌號碼：ＩＷ─七二四０藍色自用小貨車，在
    途經宜蘭縣頭城鎮○○路十六巷二號前交岔路口，理應注意車輛行駛時，駕駛人
    應注意車前狀況，隨時採取必要之安全措施。而依當時情形，又無不能注意之情
    事，竟疏於注意，遂於通過上開交岔路口時，不慎與由己○○所駕駛，搭載庚○○及丙○○，車牌號碼：Ｕ二─一一四六號之自小客車發生碰撞，致庚○○受有
    頭皮下血腫、頸部及右肩挫傷、左肩挫傷及左、右膝挫瘀傷等傷害，丙○○受有
    頭部出血及右手臂瘀傷等傷害。乙○○復另行起意，於駕駛動力交通工具肇事致
    人傷害後，未停留於肇事現場處理事故，復駕車逃逸，因認被告涉犯刑法第一百
    八十五條之四肇事逃逸罪及第二百八十四條第一項過失傷害罪嫌。
二、公訴不受理部分：（即被告過失傷害丙○○部分）
    按告訴乃論之罪，告訴人於第一審辯論終結前得撤回其告訴；又告訴經撤回者，
    應諭知不受理之判決，刑事訴訟法第二百三十八條第一項、第三百零三條第三款
    分別定有明文。查本件告訴人丙○○告訴被告過失傷害部分，起訴書認被告係觸
    犯刑法第二百八十四條第一項之過失傷害罪，依同法第二百八十七條前段之規定
    ，須告訴乃論。茲據告訴人丙○○具狀撤回告訴，有撤回告訴狀一件在卷足憑，
    則依照首開說明，此部分逕為諭知不受理之判決。另公訴人認此部分與右揭被告
    過失傷害丙○○部分屬想像競合裁判上一罪之關係，惟被告被訴過失傷害丙○○
    部分經本院為無罪之判決（詳後述），該部分即與此部分無裁判上一罪之關係，
    此部分自應另為公訴不受理之諭知，併予敘明。
三、無罪部分：（即被訴公共危險及過失傷害庚○○部分）
（一）按犯罪事實應依證據認定之，無證據不得推定其犯罪事實，刑事訴訟法第一百
      五十四條定有明文。再刑事訴訟上證明之資料，無論其為直接或間接證據，均
      須達於通常一般之人均不致有所懷疑，而得確信其為真實之程度，始得據為有
      罪之認定，若其關於被告是否犯罪之證明未能達此程度，而有合理懷疑之存在
      ，致使無從形成有罪之確信，根據「罪證有疑，利於被告」之證據法則，即不
      得遽為不利被告之認定，亦有最高法院七十六年度臺上字第四九八六號判例可
      稽。
（二）查公訴人認被告乙○○涉犯前揭罪嫌，無非以告訴人庚○○、丙○○及證人己○○之指訴、甲○○之證述及道路交通事故調查表與行政院衛生署宜蘭醫院診
      斷證明書各一件附卷為其論罪依據。訊之被告則堅決否認有何肇事逃逸及過失
      傷害之犯行，辯稱：伊當天搭乘證人甲○○所駕駛車牌號碼ＩＷ─七二四０號
      自用小客車由台北回宜蘭後，即由案外人張朝宗載回家中，回家後並未外出，
      案發當時即八十九年十二月二十八日下午三時許，伊正在家中與女友丁○○進
      行性行為，後來有一友人鄭健聰告訴伊案發時伊在現場，其於警訊中曾作證稱
      伊不在現場，本案非伊駕車所肇事，是派出所之員警林成財誣指伊肇事，伊並
      無肇事逃逸或過失傷害之行為等語。
（三）經查：本件車禍之肇事情形，訊之證人甲○○於本院調查中到庭坦承肇事，並
      結證略稱：當天是我與被告一起開ＩＷ─七二四０號車到台北，當天下午一點
      多時我們就回宜蘭了，我們把車子放在頭城家商那裡，後來就與被告分開了，
      我不知道被告當時在那裡，是我一個人駕車，我是直行車，對方是從巷子裡面
      出來，我沒有注意，所以才會撞到他，當時我的速度不快，對方的車速我也不
      記得了，該路段沒有紅綠燈，附近都是民宅，也沒有標誌，因為車子是從案外
      人辛○○處偷來的，我不敢下車和對方處理，才會肇事逃逸，我看對方沒有怎
      麼樣，我就離開現場，案外人鄭健聰並沒有載我走，是我自己離開的等語（見
      本院九十一年三月二十一日、九十一年四月二十五日訊問筆錄），核與被告所
      稱伊當天是立刻由叫張朝宗的人從頭城帶回家中等語大致相符（見九十一年三
      月二十一日訊問筆錄）。而被告於八十九年十二月二十八日下午三時許即車禍
發生當時係在家與證人丁○○進行性行為一事，業據證人丁○○於本院調查中
      到庭結證：我是被告的女朋友，當天我在被告家中，跟被告說的一樣，我還有
      煮飯、帶小孩，被告在下午三點多回來，之後沒有再出去等語（見本院九十一
      年三月二十一日訊問筆錄）。另遭車牌號碼Ｕ二─一一四六號自用小客車撞擊
      鐵門之民宅屋主壬○○到庭指認略稱：當天沒有看到被告及證人乙○○在現場
      附近，也沒有看到其他人在車上，當天是有一輛車子撞到我家的鐵門，我沒有
      看到車上的人，也沒有看到另一輛車上的人等語（見本院九十一年三月二十一
      日訊問筆錄），顯見被告當日確未在現場附近出現，至證人甲○○則應係趁隙
      脫逃，而未見其蹤。再者，告訴人庚○○於本院調查中到庭略證稱：當天由己○○駕駛汽車，載我與告訴人丙○○，當時我坐的位置是在靠近撞擊點的地方
      ，我有看到對方有一個人從駕駛座出來，對方的車上應該只有駕駛一人，車禍
      時間是八十九年十二月二十八日下午三時十五分等語，且經本院當庭命告訴人
      庚○○指認當天在場與己○○爭執之人，告訴人亦證稱：當天我距離比較遠，
      看不清楚，但是依據身形，比較像在場的關係人甲○○，因為肇事司機的身材
      並不如被告壯碩，我指認時並沒有確定是被告肇事等語（以上均見九十一年四
      月十一日訊問筆錄），雖證人己○○與告訴人丙○○於偵查中均指稱係被告駕
      車肇事（見偵查卷第二十五頁、第三十二頁、第三十三頁），然二人於警訊中
      係依據口卡片指認，並於距肇事一年後方於檢察官偵查中始親見被告而指認，
      則隨時間經過，證人難免模糊，縱肇事當時告訴人等曾與肇事者於近距離內爭
      執，然依告訴人黃琢嬿之證詞，且於本院調查中證人己○○及告訴人丙○○屢
      經合法傳喚均未到庭說明，實難認定係被告駕車肇事。又證人甲○○於偵查中
      陳稱當日所開之車輛係有人「高文田」所有（見偵查卷第四十頁），惟證人戊○○即被告所稱之「高文田」到院結證稱：甲○○曾向我借車一次，是白天借
      車，我的車子很早就壞了，所以八十九年十二月二十八日當天我應該沒有借車
      給甲○○等語（見九十一年四月二十五日訊問筆錄），互核證人甲○○於本院
      調查中所為之前揭自白，足認當日駕車肇事者應係甲○○而非被告。至被告指
      稱係遭員警林成財誣指等語，證人林成財則到庭證稱並未經手本案，亦沒有要
    證人鄭健聰依據口卡指認被告肇事等語（見本院九十一年四月十一日訊問筆錄
      ），而證人鄭健聰雖於警訊即偵查中就被告是否駕車肇事一事前後證述不一，
      然屢經本傳喚亦未到庭說明，是被告所稱證人林成財誣指肇事一事應係誤解。
      綜上所述，為訴訟上證明之資料，須通常一般之人均不致於有所懷疑，而得確
      信其為真實之程度者，始得據為有罪之認定，倘其證明尚未達於此一程度，而
      有合理性懷疑存在時，即不得遽認被告犯罪；又刑事訴訟之被告依法並無自證
      無罪之義務，若控罪所憑之積極證據，在生活經驗上尚不足以排除其他有利被
      告之合理推斷，致不足以證明犯罪事實時，仍不能因被告否認犯罪之辯解不成
      立，資為無視積極證據不足之理由，通觀最高法院七十六年度台上字第四九八
      六號、三十年上字第四八二號、三十年上字第一八三一號等判例所持一貫見解
      ，不難明瞭。本院綜合卷證資料，對於公訴意旨所指被告肇事逃逸及過失傷害
      之犯行，客觀上既尚未達於通常一般人均不致有所懷疑，而得確信其犯罪事實
      之程度，依「罪證有疑，利於被告」之法則，即應作有利於被告之認定。此外
      ，復查無其他積極證據足證被告有何過失傷害及肇事逃逸之犯行，既不能證明
      其犯罪，自應為無罪之諭知。
據上論斷，應依刑事訴訟法第三百零一條第一項、第三百零三條第三款，判決如主文
。
本案經檢察官沈念祖到庭執行職務。
中           華           民           國      九十一   年   五月三十一 日
                                臺灣宜蘭地方法院刑事第二庭
                                    審判長法  官  黃  永  勝
                                          法  官  鄭  貽  馨
                                          法  官  郭  顏  毓
右正本證明與原本無異。
如不服本判決，應於判決送達後十日內向本院提出上訴狀( 應附繕本 )，上訴於
臺灣高等法院。
                                          書記官  莊  淑  茹
中           華           民           國      九十一   年   六月  三   日
